臺灣高等法院臺南分院民事判決　　　　　95年度再易字第33號
　　再審 原 告　甲○○○
　　訴訟代理人　許安德利　律師
　　再審 被 告　臺灣電力股份有限公司臺南區營業處
　　法定代理人　乙 ○ ○
　　訴訟代理人　丙 ○ ○
　　　　　　　　丁 ○ ○
上列當事人間請求給付電費事件，再審原告對於中華民國95年10
月11日本院95年度上易字第163號確定判決，提起再審之訴，本
院於96年3月13日辯論終結，判決如下：
    主      文
再審之訴駁回。
再審訴訟費用由再審原告負擔。
    事實及理由
一、本件再審原告係對於本院95年度上易字第163號民事確定判
    決，主張該判決有民事訴訟法第496條第1項第1、2款適用法
    規顯有錯誤、判決理由與主文顯有矛盾者之再審事由，向本
    院提起再審之訴，依同法第499條第1項之規定，專屬本院管
    轄。又再審原告於95年10月14日收受本院95年度上易字第16
    3號確定判決，有送達證書附於本院95年上易字第163號卷可
    參，再審原告於95年11月9日具狀向本院提起再審之訴，有
    再審原告民事再審起訴狀附於本院卷可稽，並未逾民事訴訟
    法第500條第1項所規定30日之不變期間，應先敘明。
二、再審原告主張：本院95年度上易字第163號確定判決，漏未
    斟酌函調足影響判決之重要證物即「新設申請書」及「調查
    表」（原審卷第72頁）等增設用電設備文件，及調查三個封
    印鎖及一個封印鉛證物。再審被告未曾舉證再審原告有所否
    認「破壞封印鎖竊電」之事證，未再傳訊說明原因，竟即採
    認黃朝琴、吳耀民互相矛盾不實之證詞，為應調查未調查之
    違背法令，且顯有悖舉證責任分配規定，其適用法規顯有錯
    誤。原確定判決否定刑庭法官勘驗之「扣案的錶內所放的4
    只封印鎖，鐵線部分都有剪斷的痕跡，此外看不出有何拆卸
    過的跡象」結論，國立成功大學及法務部調查局函文係無法
    進行鑑定，並無無法鑑定系爭封印鎖究竟有無遭破壞，不能
    證明系爭電表遭破壞，而採黃朝琴、吳耀民不實之證詞，判
    決理由嚴重矛盾；證人有查核竊電業績壓力且有追回電費獎
    金分配利益之利害關係，其證詞不可盡信，原判決忽略證人
    誣陷在先繼為偽證之實況；又引刑案辯護人否認竊電情況反
    向思維所辯稱，指「原告亦不否認系爭電表確實有計量失準
    之情事」，刑事判決認定系爭電表並無遭人改造或計量失準
    之情形判定上訴人無罪，未能證明再審原告有竊電行為或電
    表有何失準，而竟為不利再審原告之判決，其判決嚴重理由
    矛盾，是原判決主文與理由矛盾。爰依民事訴訟法第496條
    第1項第1、2款，第497條之規定，提起再審之訴，聲明求為
    判決：
    (1)原確定判決廢棄。
    (2)再審被告在第一審之訴駁回。
    (3)第一、二審及再審訴訟費用均由再審被告負擔。
三、再審被告則以：該用電場所電表於88年6月換裝新表後至89
    年2月期間，再審原告並未申請增加用電設備；本件電表封
    印鎖雖經國立成功大學及法務部調查局分別因無斷層攝影設
    備及標準品可供對照，無法鑑定，其並非證明封印鎖曾遭開
    啟過。而再審被告係依據現場查緝時電表內帶動轉盤轉動的
    齒輪遭改造（粗紋被換成細紋），導致電表迴轉變慢，在查
    獲前電表係處於計量失準狀態，是以再審被告請求返還不當
    得利。再審被告主張於電表計量失準期間再審原告受有短繳
    電費之不當利益，爰依民法第179條規定請求返還其所受利
    益於再審被告，又依再審被告營業規則第63條規定計算、用
    電紀錄表，合計再審原告應給付新台幣87,484元，原確定判
    決駁回其請求，並無不合等語置辯，聲明求為判決：
    (1)再審之訴駁回。
    (3)再審訴訟費用由再審原告負擔。
四、按適用法規顯有錯誤者，得以再審之訴對於確定終局判決聲
    明不服；民事訴訟法第496條第1項第1款固定有明文。惟所
    謂適用法規顯有錯誤，係指法院就認定事實，適用法律有適
    用法規顯然錯誤之情形；茍事實審法院依卷內所附之證據資
    料加以取捨、判斷，而為事實之認定，縱令其認定事實有漏
    未斟酌證物、取捨證據失當、認定事實錯誤或判決不備理由
    等情事，亦與適用法規顯有錯誤之再審事由有間；又所謂確
    定判決適用法規顯有錯誤，係指確定判決所適用之法規顯然
    不合於法律規定，或與司法院現尚有效之大法官會議之解釋
    ，或法院尚有效之判例顯然違反者而言；至於消極的不適用
    法規之情形雖亦包括在內，惟需消極的不適用法規顯然於判
    決之結果有影響者為限，且亦不包括漏未斟酌證據、取捨證
    據失當、認定事實錯誤及判決不備理由之情形在內（司法院
    大法官會議釋字第177號解釋、最高法院60年度台再字第170
    號、同院63年度台上字第880號判例及同院71年度台再字第
    209號判決參照）。
    經查：再審原告主張本院95年度上易字第163號確定判決適
    用法規顯有錯誤之理由，係以該判決漏未斟酌足影響判決之
    重要證物即「新設申請書」及「調查表」（原審卷第72頁）
    等增設用電設備文件，及再審被告未曾舉證再審原告有所否
    認「破壞封印鎖竊電」之事證再傳訊說明原因，竟即採認黃
    朝琴、吳耀民互相矛盾不實之證詞，為應調查未調查之違背
    法令，且顯有悖舉證責任分配規定為據。惟由原確定判決理
    由乙六之說明，是並未漏未斟酌「新設申請書」及「調查表
    」等文件。況由首開說明，縱令其認定事實有漏未斟酌證物
    「新設申請書」及「調查表」等文件，及未命再審被告舉證
    再審原告有所否認「破壞封印鎖竊電」之事證，有悖舉證責
    任分配規定，且未再次傳訊說明原因即採認黃朝琴、吳耀民
    互相矛盾不實之證詞，有應調查之證據未調查，取捨證據失
    當，亦與適用法規顯有錯誤之再審事由有間。原確定判決就
    所認定事實，既無適用法律有適用法規顯然錯誤之情形，再
    審原告謂原確定判決有民事訴訟法第496條第1項第1款適用
    法規顯有錯誤之情事，即無可採。
五、次按「民事訴訟法第496條第1項第2款所謂判決理由與主文
    顯有矛盾，係指判決依據當事人主張之事實，認定其請求或
    對造抗辯為有理由或無理由，而於主文為相反之諭示，且其
    矛盾為顯然者而言（最高法院80年台再字第130號判例意旨
    參照）。經查本件確定判決，於理由項下，認定再審原告對
    於再審被告之上訴，為無理由，而於主文諭示駁回再審原告
    之上訴。依上說明，並無判決理由與主文顯有矛盾之情形。
    再審原告主張：原確定判決否定刑庭法官勘驗之「扣案的錶
    內所放的4只封印鎖，鐵線部分都有剪斷的痕跡，此外看不
    出有何拆卸過的跡象」結論，國立成功大學及法務部調查局
    函文係無法進行鑑定，並無無法鑑定系爭封印鎖究竟有無遭
    破壞，不能證明系爭電表遭破壞，而採黃朝琴、吳耀民不實
    之證詞，判決理由嚴重矛盾；證人有查核竊電業績壓力且有
    追回電費獎金分配利益之利害關係，其證詞不可盡信，原判
    決忽略證人誣陷在先繼為偽證之實況；又引刑案辯護人否認
    竊電情況反向思維所辯稱，而指「原告亦不否認系爭電表確
    實有計量失準之情事」，刑事判決認定系爭電表並無遭人改
    造或計量失準之情形，而判決上訴人無罪，未能證明再審原
    告有竊電行為或電表有何失準，而竟為不利再審原告之判決
    ，其判決嚴重理由矛盾，是原判決主文與理由矛盾，而有判
    決理由與主文顯有矛盾情形云云。惟查依原確定判決於理由
    項下，認定再審被告對於再審原告之請求，於法並無不合，
    認原審予以准許，並無違誤，認再審原告之上訴並無理由，
    而於主文諭示上訴駁回，並無判決理由與主文顯有矛盾之情
    形；且依再審原告上開所述以觀，乃原判決理由之證據取捨
    、認定事實問題，與判決主文亦無矛盾之處。是再審原告指
    摘原確定判決有民事訴訟法第496條第1項第2款判決理由與
    主文顯有矛盾之再審理由，為不可採。
六、末按依民事訴訟法第466條不得上訴於第三審法院之事件，
    除同法第496條規定外，其經第二審確定之判決，如就足影
    響於判決之重要證物漏未斟酌者，亦得提起再審之訴，固為
    同法第497條所明定。惟所謂「重要證物漏未斟酌」，係指
    當事人在前訴訟程序已經提出，第二審確定判決漏未於判決
    理由中斟酌者而言，申言之該項證物如經斟酌，原判決將不
    致為如此之論斷，若縱經斟酌亦不足影響原判決之內容，或
    原判決曾於理由中說明其為不必要之證據者，均與本條規定
    之要件不符。
    經查：原確定判決採認再審被告所主張再審原告所使用之電
    表，有封印鎖被打開、內部遭改造等情，係以有用電實地調
    查書及現場照片可證外，另有證人黃朝琴、吳耀民之證詞為
    憑，再審被告未舉證所主張之用電度數增加係因加裝電機設
    備而不可採。認再審被告依民法第179條不當得利之法律關
    係，訴請再審原告給付87,484元本息，並無不合，原審予以
    准許並宣告假執行，核無違誤，而駁回再審原告之上訴，並
    敘明「本件事證已臻明確，兩造其餘攻擊防禦方法及證據資
    料，核與本件判決結果不生影響，不予一一論述」，再審原
    告主張原審判決漏未斟酌函調新設申請書及調查表等文件及
    調查三個封印鎖及一個封印鉛證物，即無可採。況由88年6
    月3日之用電實地調查書上所列之5HP馬達貳、1P馬達3台、
    4.8K冷氣壓縮機4台、1.5HP風扇馬達1台、10KVH1台，而再
    審原告之表燈新設登記單，除電燈及插座外，僅2HP送水機
    、2HP冷卻機、10KVA-JTR、15KVA冷氣機各一台，有用電實
    地調查書、表燈新設登記單各一紙在卷可稽（見本院卷第36
    、39頁），是縱函調亦不能認可影響原確定判決。原判決依
    用電實地調查書及現場照片，及證人黃朝琴、吳耀民之證詞
    ，已可認定再審被告主張之事實為可採，縱再勘驗或調查三
    個封印鎖及一個封印鉛等證物，亦不足以影響原確定判決。
    再審原告主張原審判決漏未斟酌函調新設申請書及調查表等
    文件及調查三個封印鎖及一個封印鉛證物，為「重要證物漏
    未斟酌」，依民事訴訟法第497條提起再審之訴，即無可採
    。
七、綜上所述，再審原告指摘原確定判決有民事訴訟法第496條
    第1項第1款、第2款、第497條之再審事由，向本院提起再審
    之訴，求予將原確定判決廢棄，改判如再審聲明之所示，為
    無再審理由，應予駁回。
八、兩造其餘有關本案之攻擊防禦方法及舉證對判決結果已不生
    影響，爰不一一詳為論列，附此說明。
九、據上論結，本件再審之訴為無再審理由，依民事訴訟法第50
    5條、第449條第1項、第78條，判決如主文。
中　　華　　民　　國　　96　　年　 　3　　月　　27　　日
                民事第二庭    審判長法　官  丁 振 昌
　　　　　　　　　　      　　　　　法　官  吳 上 康
　　　　　　　      　　　　　　　　法　官  李 素 靖
上為正本係照原本作成。
不得上訴。
中　　華　　民　　國　　96　　年　　3 　　月　　27　　日
                                    書記官  李 淑 華
